【裁判字號】    97,訴,1754
【裁判日期】    971118
【裁判案由】    違反毒品危害防制條例
【裁判全文】
臺灣臺南地方法院刑事判決              97年度訴字第1754號
公  訴  人  臺灣臺南地方法院檢察署檢察官
被      告  乙○○
上列被告因違反毒品危害防制條例案件，經檢察官提起公訴（97
年度毒偵字第2586號），被告於本院準備程序進行中，先就被訴
事實為有罪之陳述，經本院合議庭裁定改由受命法官獨任進行簡
式審判程序，判決如下：
    主  文
乙○○施用第一級毒品，累犯，處有期徒刑捌月；又施用第二級
毒品，累犯，處有期徒刑肆月。應執行有期徒刑拾月。
    事  實
一、乙○○前於民國87年間，因施用毒品案件，經本院以87年度
    毒聲字第834號裁定送觀察、勒戒，因認無繼續施用毒品之
    傾向，於執行完畢後由臺灣臺南地方法院檢察署檢察官以88
    年度偵緝字第569號為不起訴處分確定；又於89年間，再度
    因施用毒品案件，經本院以89年度毒聲字第868號裁定送觀
    察、勒戒，因認有繼續施用毒品之傾向，經檢察官聲請強制
    戒治並起訴，戒治部分經本院以90年度毒聲字第1480號裁定
    令入戒治處所施以強制戒治後，復經本院以91年度毒聲字第
    112號裁定停止戒治所餘戒治期間付保護管束，於91年7月11
    日保護管束期滿而執行完畢，起訴部分則經本院以90年度南
    簡字第454號判決判處有期徒刑6月確定。復於95年間，再因
    施用毒品案件，經本院以95年度易字第185號及95年度易字
    第1325號判決分別判處有期徒刑6月、7月確定，95年度易字
    第1325號判決所處罪刑嗣經本院以96年度聲減字第1526號裁
    定減為有期徒刑3月15日確定，並於96年8月23日易科罰金執
    行完畢。詎猶不思戒除毒癮惡習，明知海洛因與甲基安非他
    命（起訴書誤載為安非他命，業經檢察官當庭更正）分別係
    毒品危害防制條例第2條第2項第1款及第2款所定之第一級毒
    品與第二級毒品，不得施用、持有，竟又基於施用第一級毒
    品海洛因之犯意，於97年8月13日下午某時（起訴書誤載為
    96年，業經檢察官當庭更正），在停放於臺南縣永康市○○
    路某處之車號6165-UK號自用小客車上，以將海洛因摻入香
    菸後燒烤施用之方式，施用海洛因1次；又基於施用第二級
    毒品甲基安非他命之犯意，於同日晚間9時許，臺南縣西港
    鄉南海村某處友人家中，以將甲基安非他命置入水煙斗內燒
    烤吸食煙霧之方式，施用甲基安非他命1次。嗣於97年8月14
    日下午2時30分，在臺南縣永康市○○○街51號2樓之1前，
    因同行友人郭文憲另案遭通緝為警查獲，經乙○○同意採集
    尿液送驗，結果確呈嗎啡、可待因及安非他命、甲基安非他
    命陽性反應，始悉上情。
二、案經臺南縣警察局移送臺灣臺南地方法院檢察署檢察官偵查
    起訴。
    理  由
一、按本件被告乙○○所犯為死刑、無期徒刑、最輕本刑3年以
    上有期徒刑以外之罪，亦非屬高等法院管轄之第一審案件，
    其於準備程序進行中，先就被訴事實為有罪之陳述，經告知
    簡式審判程序之旨，並聽取檢察官、被告之意見後，本院合
    議庭依刑事訴訟法第273條之1第1項裁定進行簡式審判程序
    ，是本案之證據調查，依同法第273條之2規定，不受同法第
    159條第1項、第161條之2、第161條之3、第163條之1，及第
    164條至第170條所規定證據能力認定及調查方式之限制，合
    先敘明。
二、按依92年7月9日修正公布、93年1月9日施行之毒品危害防制
    條例第20條、第23條第2項規定：犯該條例第10條之罪者，
    檢察官應聲請法院裁定，令被告入勒戒處所觀察、勒戒，其
    期間不得逾2月；觀察、勒戒後，依據勒戒處所之陳報，認
    受觀察、勒戒人有繼續施用毒品傾向者，檢察官應聲請法院
    裁定令入戒治處所強制戒治，其期間為6個月以上，至無繼
    續強制戒治之必要為止，但最長不得逾1年；依前項規定為
    觀察、勒戒或強制戒治執行完畢釋放後，5年後再犯同條例
    第10條之罪者，適用前開觀察、勒戒或強制戒治之規定；觀
    察、勒戒或強制戒治執行完畢釋放後，5年內再犯同條例第
    10條之罪者，檢察官應依法追訴。是上開規定已將施用毒品
    者之刑事處遇程序，區分為「初犯」、「5年內再犯」及「5
    年後再犯」，依其立法理由，認「初犯」經觀察、勒戒或強
    制戒治後，應為不起訴處分；經觀察、勒戒或強制戒治執行
    完畢釋放後，「5年內再犯」者，因其再犯率甚高，原實施
    之觀察、勒戒及強制戒治既已無法收其實效，爰依法追訴；
    至經觀察、勒戒或強制戒治執行完畢釋放後，「5年後再犯
    」者，前所實施之觀察、勒戒或強制戒治已足以遮斷其施用
    毒品之毒癮，為期自新及協助其斷除毒癮，仍適用與「初犯
    」相同之規定，先經觀察、勒戒或強制戒治之程序。故依修
    正後之規定，僅限於「初犯」及「5年後再犯」2種情形，始
    應先經觀察、勒戒或強制戒治程序；倘被告於5年內已再犯
    ，經依法追訴處罰，縱其第3次（或第3次以上）再度施用毒
    品之時間，在初犯經觀察、勒戒或強制戒治執行完畢釋放5
    年以後，仍不合於「5年後再犯」之規定，且因已曾於「5年
    內再犯」，顯見其再犯率甚高，原實施觀察、勒戒或強制戒
    治，已無法收其實效，即應依該條例第10條處罰（最高法院
    95年5月9日95年度第7次刑事庭會議決議意旨參照）。查本
    件被告前曾受如事實欄所述之觀察、勒戒及強制戒治處分，
    並於91年7月11日執行強制戒治完畢，復於前開強制戒治處
    分執行完畢後5年內之95年間，又因施用毒品案件，經本院
    以95年度易字第185號及95年度易字第1325號判決分別判處
    有期徒刑6月、7月確定，95年度易字第1325號判決所處罪刑
    嗣經本院以96年度聲減字第1526號裁定減為有期徒刑3月15
    日確定等情，均分別有刑案資料查註紀錄表、臺灣高等法院
    被告前案紀錄表在卷可稽，則被告前既曾因施用毒品案件，
    迭次經觀察、勒戒及強制戒治，復於強制戒治執行完畢釋放
    後之5年內，再犯施用毒品罪，而於本件案發時點更犯施用
    毒品罪，顯非屬毒品危害防制條例第20條第3項所規定之「5
    年後再犯」之情形，揆諸上開最高法院決議及裁判意旨，縱
    其本次所犯施用毒品案件距初犯經觀察、勒戒及強制戒治程
    序執行完畢已逾5年，仍應由本院依法論罪科刑，先予敘明
    。
三、上開犯罪事實，業據被告於警詢及本院準備程序、審理中均
    坦承不諱，且被告於97年8月14日為警查獲後，經警採尿送
    驗結果，確呈海洛因進入人體代謝分解後之嗎啡、可待因陽
    性反應，及甲基安非他命進入人體代謝分解後之安非他命、
    甲基安非他命陽性反應乙節，有正修科技大學超微量研究科
    技中心於97年8月28日出具之檢驗報告1張可稽，復有臺南縣
    警察局毒品犯罪嫌疑人尿液採驗作業管制紀錄清冊1張（警
    卷第15至16頁）在卷足憑，堪認被告上開任意性自白，確與
    事實相符。是本件事證明確，被告犯行洵堪認定，應予依法
    論科。
四、按海洛因、甲基安非他命依其成癮性、濫用性及對社會危害
    性之程度，已分別列為毒品危害防制條例第2條第2項第1款
    所規定之第一級毒品及同條項第2款所規定之第二級毒品，
    禁止非法持有及施用；是核被告所為，係犯毒品危害防制條
    例第10條第1項之施用第一級毒品罪，及同條第2項之施用第
    二級毒品罪。被告施用前持有海洛因及甲基安非他命之低度
    行為，分別為施用之高度行為所吸收，均不另論罪。被告所
    犯上開2罪，犯意有別，行為殊異，應予分論併罰。再被告
    曾於96年8月23日受如事實欄所載之刑執行完畢，有臺灣高
    等法院被告前案紀錄表可稽，其於有期徒刑執行完畢後5年
    內，故意再犯本件有期徒刑以上之2罪，均為累犯，均應依
    刑法第47條第1項規定加重其刑。爰審酌被告前有多次施用
    毒品前科，竟仍不知悔改而再施用毒品，顯見其意志不堅，
    迄未能記取教訓，復參酌其所犯施用毒品行為係戕害自己身
    心健康，尚未嚴重破壞社會秩序、侵害他人權益，及其犯罪
    後坦承犯行，尚有悔意等一切情狀，分別量處如主文所示之
    刑，並定其應執行之刑，以資懲儆。
據上論斷，應依刑事訴訟法第273條之1第1項、第299條第1項前
段，毒品危害防制條例第10條第1項、第2項，刑法第11條前段、
第47條第1項、第51條第5款，判決如主文。
本案經檢察官甲○○到庭執行職務
中    華    民    國    97    年    11    月    18    日
                        刑事第九庭    法  官  蔡盈貞
以上正本證明與原本無異。
如不服本判決應於收受本判決後10日內向本院提出上訴書狀，並
應敘述具體理由。其未敘述上訴理由者，應於上訴期間屆滿後20
日內向本院補提理由書狀（均須按他造當事人之人數附繕本）「
切勿逕送上級法院」。
                                      書記官  陳玉芬
中    華    民    國    97    年    11    月    18    日
附錄論罪科刑法條：毒品危害防制條例第10條第1項、第2項
毒品危害防制條例第10條
施用第一級毒品者，處 6 月以上 5 年以下有期徒刑。
施用第二級毒品者，處 3 年以下有期徒刑。


司法院資訊處製作；財團法人民間司法改革基金會備份。
